臺灣板橋地方法院刑事判決　　　　　　　　　　　　　九十一年度易字第六四八號
　　公　訴　人　臺灣板橋地方法院檢察署檢察官
　　被　　　告　丙○○
右列被告因竊盜案件，經檢察官提起公訴（九十年度偵字第一九九八二號），本院判
決如左：
    主  文
丙○○無罪。
    理  由
一、公訴意旨略以：被告丙○○意圖為自己不法之所有，於民國九十年一月八日某時
    在臺北縣板橋市○○○路一一五號六樓其友人甲○○住處內，趁甲○○如廁而不
    注意之際，竊取甲○○所有之日立牌五十型電動碎石機乙台（時值新臺幣八千元
    ），得手後即行離去，嗣為甲○○查覺。案經甲○○訴由台北縣警察局海山分局
    報請偵辦。因認被告涉有刑法第三百二十條第一項之竊盜罪嫌。
二、公訴人所以認被告涉有上開竊盜罪嫌，無非係以告訴人甲○○之指訴為唯一論據
    ，並參酌被告與告訴人原係多年朋友素無仇隙，是告訴人並無可能構陷被告，而
    先將該電動碎石機借予被告後，反稱被告係向其所竊得之理。因認被告應係向告
    訴人借用不成，而以偷竊方法竊得該電動碎石機云云。訊據被告則堅決否認有何
    竊盜犯行，辯稱上開電動碎石機係告訴人於當日在其住處樓下出借予伊，以供伊
    工作之用，惟數日後其老闆因倒閉卻將該電動碎石機帶走後逃債，其因而無法返
    還。嗣告訴人因要求賠償一萬元，伊認賠償金額太高雙方無法達成協議，告訴人
    始向警提出告訴，伊並非竊盜等語。
三、按犯罪事實應依證據認定無證據不得推定其犯罪事實，刑事訴訟法第一百五十四
    條定有明文。又認定不利被告之事實，須依積極證據，苟積極證據不足為不利於
    被告事實之認定時，即應為有利於被告之認定，更不必有何有利之證據；另告訴
    人之告訴係以被告受刑事訴追為目的，是其陳述是否與事實相符，仍應調查其他
    證據以資審認。（最高法院三十條上字第八一六號、五十年台上字第一三○○號
    判例參照）
四、經查本件告訴人直指被告借貸不成後竊取該電動碎石機，被告則自始否認竊盜而
    辯稱係告訴人自行同意出借等語，雙方各執一詞，而遍查全卷除告訴人之唯一指
    訴外，並查無其他積極證據足以佐證告訴人指訴為真實。而公訴人所以採信告訴
    人之指訴，乃係以告訴人與被告係多年朋友，素無仇隙，自無先出借予被告後而
    反出指稱竊盜之理，而認其可信等情。按被告與告訴人係多年朋友之事實，固據
    雙方所自承在案，然查系爭電動碎石機並非告訴人所有，而實係告訴人之母乙○○出資購入所有，而僅交由告訴人工作上使用管領，其母乙○○並對告訴人詳加
    叮嚀不可隨意出借他人，以備告訴人所從事之水電工作，臨時有客戶要求出勤施
    工之需，已據告訴人及實際所有人乙○○於本院證稱在卷（見本院九十一年三月
    二十五日訊問筆錄），告訴人並供稱「碎石機係我媽所有的，之前被告曾經開口
    向我借了好幾次，我都沒有借他‧‧‧‧，碎石機是放在我家置於工具的房間內
    ，被告那天有進去我家，時間大約是一月初，並開口說要借那部碎石機，當天我
    就跟他說不行，我是去年二月初時，要使用時才發覺不見了，當時只有我跟被告
    二人在場」等語（見本院九十一年三月十三日訊問筆錄），是本件告訴人既自承
    被告前曾多次向其要求出借碎石機，則衡情被告與告訴人既係多年好友，告訴人
    是否最後未曾同意出借即非無疑？而告訴人係於事後月餘，始陳稱發覺碎石機不
    見等情，則告訴人是否於出借後，見告訴人因故多日遲未歸還，對實際所有人其
    母乙○○叮嚀不可任意出借他人之指示有所違背，致因恐對其母難以交待或遭責
    罰，始陳稱並未出借予告訴人？於事理上顯不無其可能性，是本件告訴人之唯一
    指訴，於一般人即可合理懷疑其指訴之真實性，尚難足以擔保其指訴之實在，自
    不得僅以其與被告係多年朋友素無仇隙，即遽予推論其指訴應屬實在。再參酌本
    件被告業已與告訴人之母乙○○和解賠償新臺幣七千元，乙○○即已表明不予追
    究之意，從而本件告訴人之唯一指訴，既有前述難期為真實之利害關係可能性，
    揆之前開說明，自不適據為認定被告犯罪事實之證據基礎。此外，復查無其他積
    極證據足以證明被告有何竊盜犯行，被告犯罪尚屬不能證明，自應為無罪之諭知
    。
據上論斷，應依刑事訴訟法第三百零一條第一項，判決如主文。
本案經檢察官洪清秀到庭執行職務。
中      華      民      國      九十一      年      四    月  二十二    日
                              臺灣板橋地方法院刑事第六庭
                                      法  官  朱 耀 平
右正本證明與原本無異
如不服本判決應於送達後十日內向本院提出上訴狀
                                      書記官  黃 炎 煌
中      華      民      國      九十一      年      四    月   二十五   日
